【裁判字號】    90,交聲,1089
【裁判日期】    901211
【裁判案由】    違反道路交通管理處罰條例聲明異議
【裁判全文】
臺灣臺北地方法院交通事件裁定                    九十年度交聲字第一八九號
    異  議  人
    即受處分人  甲○○
右列受處分人因違反道路交通管理處罰條例案件，對於台北市交通事件裁決所中華民
國九十年十月二日所為之處分（原處分案號：北市裁三字第駕裁二二－Ｃ00000
000號），聲明異議，本院裁定如左：
    主      文
異議駁回。
    理      由
一、按汽車駕駛人，駕駛汽車拆除消音器，或以其他方式造成噪音者，處新台幣（下
    同）六千元以上二萬四千元以下罰鍰，並當場禁止其駕駛，並記違規點數三點，
    道路交通管理處罰條例第四十三條第一項第二款、第六十三條第一項第三款分別
    定有明文。
二、原處分意旨略以：本件異議人即受處分人陳正偉於民國九十年七月二十二日凌晨
    二時十分許駕駛其所有之車號Ｌ九－六三七八號自用小客車停放在台北縣新店市
    ○○路路旁，為台北縣警察局新店分局頂城派出所警員乙○○發覺上開自用小客
    車發動引擎暫停在該處引擎之聲音已造成噪音，上開自用小客車之排氣管已更換
    ，即以受處分人有違反右開道路交通管理處罰條例第四十三條第一項第二款規定
    之行為當場掣發台北縣警察局北縣警交字第Ｃ00000000號舉發違反道路
    交通管理事件通知單予以舉發，嗣受處分人於舉發通知單上所載之應到案日期前
    向原處分機關提出申訴，經原處分機關函請舉發單位調查結果，仍認受處分人有
    前揭以拆除消音器以外之方式造成噪音之違規行為，原處分機關乃依道路交通管
    理處罰條例第四十三條第一項第二款、第六十三條第一項第三款之規定於九十年
    十月二日從輕裁處受處分人六千元之罰鍰，並記違規點數三點。
三、訊據受處分人固不否認其將所有之上開自用小客車已更換為非原廠規格之排氣管
    之事實，惟矢口否認其有違反道路交通管理處罰條例之行為，辯稱：「伊車子是
    靜止中，非行進中，伊沒有拆除消音器，只變更非原廠規格的排氣管，要行進中
    才會比較大聲，並未違反道路交通管理處罰條例第四十三條第一項第二款之規定
    。」云云。經查：證人即舉發本件之台北縣警察局新店分局頂城派出所警員乙○
    ○到庭證稱：「當時我在北宜路取締酒醉駕車及防飆車的勤務，有很多類似他們
    （即受處分人）的車輛在飆車，我們沿路攔檢，受處分人的車子停在北宜路，引
    擎是發動的狀態，我聽引擎聲就知道排氣管有改，我們請他踩油門給我們聽，受
    處分人也承認排氣管改過，我們針對他製造噪音依道路交通管理處罰條例第四十
    三條第一項第一款開單，附近住戶有反應飆車的人製造噪音影響生活品質，（他
    有無拆除消音器？）這部分我看不到，只知道受處分人車子聲音很大，我開完單
    ，他也是揚長而去。」等語（詳本院九十年十一月十六日訊問筆錄），衡諸證人
    乙○○係台北縣警察局新店分局頂城派出所執勤警員，與受處分人素不相識，諒
    無設詞誣攀之理，況交通警員掣單舉發違反道路交通管理處罰條例所列之違規事
    實，本質上為行政處分，係公務員基於職務上權力，依法就特定之具體事件所為
    具有公法上效果之單方行政行為，基於公務員為公法上行為具有公信力之原則，
    該行政處分當可被推定為真正，其據以依法處分之事實認定亦為真正無誤，此與
    民事訴訟法第三百五十五條第二項規定：「文書依其程式及意旨得認作公文書者
    ，推定其為真正」之情形相同，本此公信原則，乃立法者賦予行政機關制定違反
    道路交通事件統一裁罰標準及處理細則，使執行勤務警員得當機處分（如該細則
    第二十三條）以達其維護交通秩序、安全之行政目的，反之，若謂公務員一切行
    政行為均需預留證據以證其實，則國家行政勢必窒礙難行，據此，刑事訴訟法就
    犯罪證據有關之規定中與屬行政秩序罰之交通違規裁罰本質不合之部分，自不在
    準用之列，從而，受處分人既未就執勤警員之舉發有誤提出相關證據以供調查，
    本院經查亦無任何證據足資證明其有捏造事實違法取締之情事，則執勤警員本其
    維護通秩序、安全職責所為之舉發，自應受到合法、正確之推定，證人乙○○之
    證言應堪採信；況道路交通管理處罰條例第四十三條第一項第二款係規定「汽車
    駕駛人，駕駛汽車拆除消音器，或以其他方式造成噪音者，處六千元以上二萬四
    千元以下罰鍰，並當場禁止其駕駛」，可知「以拆除消音器以外之其他方式造成
    噪音」之行為亦屬之，非僅限於以拆除消音器之方式造成噪音始為該款之違規事
    由，受處分人雖將上開自用小客車暫停在前開台北縣新店市○○路旁，惟據證人
    乙○○所證上開自用小客車之引擎仍為發動狀態，仍屬駕駛行為，否則證人乙○
    ○如何查覺受處分人有以拆除消音器以外之其他方式造成噪音之違規行為？從而
    ，受處分人空言所辯，不足採信。本件事證明確，受處分人之違規行為堪以認定
    。綜上所述，受處分人確有右揭時地「以拆除消音器以外之其他方式造成噪音」
    之違規行為，原處分機關依道路交通管理處罰條例第四十三條第一項第二款、第
    六十三條第一項第三款之規定從輕裁處受處分人六千元之罰鍰，並記違規點數三
    點，於法核無違誤，本件受處分人之異議為無理由，應予駁回。
據上論斷，應依道路交通案件處理辦法第十九條，裁定如主文。
中      華      民      國      九十      年      十二    月    十一    日
                                      臺灣臺北地方法院交通法庭
              法  官  黃  雅  芬
右正本證明與原本無異。
如不服本裁定，應於裁定送達後五日內向本院提出抗告狀。
                                          書記官  石  幸  代
中      華      民      國      九十      年      十二    月    十四    日


司法院資訊處製作；財團法人民間司法改革基金會備份。
